臺灣高等法院臺南分院刑事判決
111年度上訴字第423號
上  訴  人  李名貴
即  被  告          

選任辯護人  簡維弘律師
上列上訴人即被告因傷害案件，不服臺灣雲林地方法院110年度
訴字第296號中華民國111年1月26日第一審判決（起訴案號：臺
灣雲林地方檢察署110年度偵字第1177號），提起上訴，本院判
決如下：
    主  文
原判決撤銷。
李名貴共同犯傷害罪，處有期徒刑陸月，如易科罰金，以新臺幣
壹仟元折算壹日。
    事  實
一、李名貴因與李威誠有債務糾紛，兩人聯絡見面後，李威誠乃
    於民國109年8月24日凌晨2時16分許，前往李名貴所在位在
    雲林縣○○鎮○○里○○○街000號之「○○○釣蝦場」包廂內，共同
    商論債務，惟因無法達成共識，李名貴竟起傷害之犯意，作
    勢打李威誠，在場之友人柳翔中見狀，即基於共同傷害之犯
    意，持酒瓶2支，接續往李威誠頭部毆擊，李名貴見狀亦不
    加以阻止，默示同意由柳翔中代為出手，因而導致李威誠受
    有頭部外傷及顏面部多處挫擦傷、左手前臂擦傷、右手挫傷
    及右大拇指骨折、右手大拇指近端指骨骨折之傷害。
二、案經李威誠訴由雲林縣警察局虎尾分局報告臺灣雲林地方檢
    察署檢察官偵查起訴。
    理  由
壹、證據能力部分：
    按被告以外之人於審判外之言詞或書面陳述，除法律有規定
    者外，不得作為證據；被告以外之人於審判外之陳述，雖不
    符刑事訴訟法第159條之1至第159條之4規定，而經當事人於
    審判程序同意作為證據，法院審酌該言詞陳述或書面陳述作
    成時之情況，認為適當者，亦得為證據，當事人、代理人或
    辯護人於法院調查證據時，知有第159條第1項不得為證據之
    情形，而未於言詞辯論終結前聲明異議者，視為有前項之同
    意，同法第159條第1項、第159條之5定有明文。經查，本判
    決所引用被告以外之人於審判外陳述之供述證據，檢察官、
    被告李名貴於本院準備程序及審理時均陳明同意作為證據使
    用（本院卷第45頁、第88頁），本院審酌該等供述證據作成
    時並無違法或不當之情況，亦無違法取證等瑕疵，且與待證
    事實具有關聯性，認以之作為證據應屬適當，均有證據能力
    ，合先敘明。另以下所引用之不具傳聞性質之證據，因非違
    背法定程序取得之證據，依法亦應有證據能力。
貳、認定犯罪事實所憑之證據及理由： 
一、訊據被告固坦承與告訴人李威誠有債務糾紛，2人聯絡後，
    告訴人於前述時間，前往「○○○釣蝦場」與被告見面談論債
    務事宜乙節，惟矢口否認有傷害犯行，辯稱：我沒有打告訴
    人，好像是一位叫柳翔中打的，柳翔中跟我沒有關係，也不
    是我的朋友，當天我是被朋友叫到釣蝦場，柳翔中也在裡面
    云云。被告之辯護人亦辯護稱：告訴人於案發時地參與喝酒
    時，被人毆打成傷，當時被告已酒醉，完全不知情，不知告
    訴人被毆打，事後經在場目睹之證人廖國評轉述，始知告訴
    人遭柳翔中毆打成傷，目前告訴人已於111年2月12日和解了
    事，足證被告當日確實未參與下手毆打告訴人，原判決囿於
    原供不予發現真實，為此上訴，請求為無罪之判決云云。
二、經查：
　㈠被告與告訴人有債務糾紛，告訴人於109年8月24日凌晨，前
    往被告與友人聚會地點「○○○釣蝦場」，商討債務，因無法
    達成共識，遭被告友人毆打成傷等情，業據：
　⒈證人兼告訴人李威誠於警詢證稱：李名貴於109年8月23日打
    電話及LINE請我去○○○釣蝦場，我大約於109年8月24日凌凌
    晨2時許前往該處，李名貴聲稱我父親有欠錢，叫我要幫忙
    還，我向他表示我之後會還，對方要我跪下道歉，但我沒有
    照他指示，被告開始大小聲，被告及其他朋友就拿酒瓶砸我
    的頭等語（見警卷第7頁至第10頁）；於偵訊證稱：被告先
    衝過來拿酒瓶要揮我的頭，結果我轉過去發現他朋友已經在
    我旁邊就拿酒瓶打我了，我只知道蠻多人打我的，他們要敲
    的時候，我的頭先被敲破，第2次要敲我的頭時，我就用手
    護住我的頭等語（見偵卷第17頁至第19頁）；於原審審理時
    證述：會打我就是因為債務糾紛，被告有叫我跪下，但我沒
    有跪，債務談到一半，我有說要還，被告突然就好像很生氣
    ，越講越大聲，就走過來要打我，他朋友就先衝過來，拿酒
    瓶就先敲我的頭，直接打下去，我就手抱著頭，我沒有看到
    被告有沒有打我，因為被告先過來，結果他朋友就先打了，
    我就手抱著頭，後來被打了好幾下，因為抱著頭，沒有看清
    楚誰打的，我不知道被告的朋友為何要打我，我被打時，被
    告沒有阻止他朋友打我，剛打完時頭很暈，耳鳴嗡嗡叫，頭
    和臉有流血，打完之後，被告的朋友說要讓我走，被告說不
    行，他朋友就說「沒關係，你先走」，我就走了。我原本想
    就這樣算了，因為也有欠他錢，隔天我要工作時，才發現手
    很痛，無法工作，家人帶我去看醫生，才知道手有骨折，原
    本想要報警，後來在109年9月8日發生車禍，有住院，到110
    年1月7日才去報警等語綦詳（見原審卷第174頁至第191頁）
    。
　⒉此外，復有彰化基督教醫療財團法人雲林基督教醫院診斷證
    明書1紙(見警卷第11頁)、案發現場照片4紙(見警卷第13頁
    至15頁)、雲林基督教醫院110年12月23日110雲基字第11012
    00055號函所附急診病歷、傷勢照片、急診紀錄（見原審卷
    第117頁至第127頁）、「○○○釣蝦場」現場監視器光碟、及
    原審勘驗上開監視器光碟之勘驗筆錄、勘驗截圖（見原審卷
    第186頁至第189頁、第207頁至第227頁）等在卷可佐。
  ⒊至於起訴書雖依告訴人李威誠所提出之雲林基督教醫院109年
    8月25日診斷證明書記載「頭部外傷及顏面部多處挫擦傷、
    左手前臂擦傷、右手挫傷、右大拇指骨折」，及109年11月1
    1日診斷證明書記載「右側遠端橈骨骨折、右手大拇指近端
    指骨骨折、右側髕骨、遠端股骨骨折、左側股骨粉碎性骨折
    」（見警卷第11頁，偵卷第35頁），而認告訴人於本案案發
    時時、地，所受傷勢為「頭部外傷及顏面部多處挫擦傷、左
    手前臂擦傷、右手挫傷、右大拇指骨折、右手大拇指近端指
    骨骨折」及「右側遠端橈骨骨折、右側髕骨、遠端股骨骨折
    、左側股骨粉碎性骨折」，然依告訴人於原審證稱：第2次
    診斷證明書只有「右手大拇指近端指骨骨折」是我在釣蝦場
    去擋才骨折的，「右側遠端橈骨骨折、右側髕骨、遠端股骨
    骨折、左側股骨粉碎性骨折」是9月8日車禍受的傷，原本右
    大拇指先固定，車禍開刀時，順便開了右大拇指等語（見原
    審卷第178頁、第179頁），核與雲林基督教醫院109年9月8
    日急診病歷記載車禍等情相符，有雲林基督教醫院110年12
    月23日110雲基字第1101200055號函所附急診病歷、傷勢照
    片、急診紀錄等在卷可佐（見原審卷第129頁至第158頁），
    因認檢察官起訴書記載本案傷勢包括「右側遠端橈骨骨折、
    右側髕骨、遠端股骨骨折、左側股骨粉碎性骨折」，容有誤
    會，附此敘明。
　㈡前述下手毆打告訴人者為被告之友人柳翔中等情，則據：
　⒈證人柳翔中於本院證述：本案案發時，我有在「○○○釣蝦場」
    ，是被告李名貴邀我去的，在場的人應該有6個左右，告訴
    人是中途進來的，他進來時有跟大家敬酒，後來我在唱歌，
    就意識到告訴人跟李名貴發生口角，我覺得告訴人對李名貴
    不客氣，且我在唱歌，他破壞氣氛，所以我直接拿酒瓶打他
    ，我記得是拿2個酒瓶打，我打第1瓶時，告訴人就轉過去螢
    幕旁邊的柱子，抱頭了，我打完2瓶本來還要拿椅子打，好
    像是大家過來拉我，所以沒成功，當時李名貴有沒有過來阻
    止，我不知道，因為場面很混亂。隔天，李名貴有關心我，
    問我的情緒怎麼樣，他跟我說沒事了，我認識李名貴10多年
    了，平時不常聯絡，只有LINE而已等語(見本院卷第107頁至
    115頁)。
　⒉另證人廖國評於本院審理時亦證述：109年8月24日，在「○○○
    釣蝦場」聚會當天，我有在場，我是受綽號「光頭」、本名
    為黃柏儒邀約的，那天大概7、8人在場，告訴人是中途才到
    的，我不認識他，也不知道是何人邀請他來的，他進來包廂
    後有向裡面的人逐一敬酒，之後我就沒注意到他在做什麼，
    後來我再注意到告訴人，是看到柳翔中突然拿酒瓶打他，告
    訴人沒有還手，我不知道柳翔中為何會打告訴人，只有柳翔
    中一個人打告訴人，其他人就趕快去拉人勸架，發生衝突時
    ，被告是坐在L型沙發的右手邊，離衡突的地方蠻近的等語(
    見本院卷第90頁至106頁)，此部分事實足堪認定。
　㈢本案爭點為，被告於柳翔中毆打告訴人時，有無共同傷害之
    犯意聯絡：
　⒈被告雖否認有動手毆打告訴人李威誠，且證人廖國評及柳翔
    中於本院審理中亦證述，實際下手者為柳翔中，然按共同正
    犯之意思聯絡，不限於事前有所協議，其於行為當時，基於
    相互之認識，以共同犯罪之意思參與者，亦無礙於共同正犯
    之成立，且其表示之方式，亦不以明示通謀為必要，即相互
    間有默示之合致，仍無不可(最高法院73年台上字第1886號
    、第2364號判決意旨可資參照)。
  ⒉觀諸告訴人兼證人李威誠歷次筆錄，於警詢指稱：李名貴稱
    我父親欠他錢，叫我要幫忙還，我有向他表示會還，李名貴
    開始大小聲，李名貴及其他3位朋友就拿酒瓶砸我的頭(見警
    卷第8頁)；於偵查中指稱：李名貴先衝過來拿酒瓶要揮我的
    頭，結果我轉過去發現他朋友已經在我旁邊就拿酒瓶打我了
    (見偵卷第17頁)；及於原審審理中證述：會打我就是因為債
    務糾紛，被告有叫我跪下，但我沒有跪，當天債務談到一半
    ，我就說要還，被告就突然好像很生氣的樣子，就走過來要
    打我，沒有打到我，他朋友就先衝過來，拿酒瓶先敲我的頭
    ，直接打下去，我被打完之後，他朋友說讓我走，被告說不
    行，他朋友就說「沒關係，你先走」，我就走了等語(見原
    審卷第174頁至184頁)，均一致指證與被告商談債務過程中
    ，被告突然生氣，先持酒瓶作勢要攻擊，最後由被告之友人
    下手，所述情節始終一貫。再者，被告對於告訴人於上開時
    地遭人毆傷，於本院審理時亦不爭執，復有證人廖國評及柳
    翔中之證詞可佐，另證人柳翔中於本院更證述，其下手毆打
    告訴人之前，被告與告訴人曾發生口角等語，上開證述均與
    告訴人指訴相符，足見告訴人證述遭人毆打成傷，及於商討
    債務過程中引發被告不悅，均無不實。告訴人既未杜撰遭毆
    傷之結果，則對於衡突之起因、過程中被告曾持酒瓶作勢毆
    打，於告訴人遭毆打時，未出聲阻止、甚至一度出言不讓告
    訴人離開等細節，當無虛構之必要，堪認告訴人所訴均可採
    信。至於告訴人於本院審理時雖一度改口稱：被告沒有要打
    我，柳翔中打我時，被告手裡拿著鍋子還是什麼的，不知道
    在幹嘛，他沒有往我這邊走云云，然經本院質以為何於偵查
    及第一審均指證被告先衝過來作勢毆打，告訴人又表示不願
    回答(見本院卷第120頁、第123頁)，由告訴人對於翻異前供
    之原因，無法提出合理說明，已可認有迴護被告之意。再參
    諸告訴人與柳翔中已達成民事和解，獲得新臺幣12萬元之賠
    償，並同意撤回對被告之告訴，有和解書及刑事撤回狀各一
    紙在卷可稽(見本院卷第11頁、第49頁)，告訴人既已獲取賠
    償，且不願再對被告追究，更可證告訴人為作被告有利之陳
    述，而於本院更改供詞，是其於本院改稱被告未先衝過來作
    勢毆打云云，應非事實，委不足採。
　⒊綜觀告訴人李威誠與包廂內其他人，於案發前、後並不相識
    ，彼此間無仇怨，本案衝突起因即為被告與告訴人間之債務
    糾紛，與其他人並無關聯，且告訴人在遭毆打之前，2人已
    發生口角，被告並持酒瓶作勢要攻擊，嗣被告見與告訴人毫
    無糾紛之柳翔中無端出面毆打告訴人，應可認識到柳翔中係
    為自己教訓告訴人，竟未加以阻止，甚至一度出言不准告訴
    人離去等種種行為表現，堪認被告有默示任由友人柳翔中代
    為出手，而非僅單純無異議或未加制止，被告與柳翔中顯具
    共同傷害之犯意聯絡，且告訴人發生傷害之結果，亦未逾越
    被告認識之範圍，自應與柳翔中就毆傷告訴人之全部犯罪結
    果共同負責。
　⒋被告於本院雖辯稱不知道案發當天，柳翔中出手毆打告訴人
    ，是去警局製作筆錄後，再去問友人黃柏儒，才知道是柳翔
    中出手傷人的，且案發當天因已喝醉了，所以沒看到柳翔中
    打人云云。然：證人柳翔中於本院審理時已明確證述，案發
    翌日，被告曾向其表達關心之意，被告還說沒有事了等語(
    見本院卷第114頁)，證人柳翔中既為被告之友人，且為被告
    聲請傳喚之證人，自無虛構不利於被告證詞之可能，其證詞
    當具可信度。反觀被告雖一再推稱不知道事發當晚告訴人遭
    毆打，然由被告於偵查中所供稱：「（告訴人是跟誰發生衝
    突？）我不知道」、「（是誰動手打告訴人？）沒有人打他
    吧」、「（那天告訴人開車你有看到？）我有看他走出去，
    有開車走」等語（見偵卷第31頁)，被告既自承目睹告訴人
    走出「○○○釣蝦場」去開車，足見事發當下，被告並未酒醉
    到毫無意識，再加上倘真如被告所辯不知道柳翔中傷害告訴
    人，何以案發翌日被告會主動向柳翔中表達關切之意，並安
    撫稱沒事了，更可見被告對於衝突經過，知之甚詳，並非如
    其所辯，已酩酊大醉，不知發生何事。　
  ㈣綜上所述，被告所辯均無足採，本案事證明確，被告犯行堪
    以認定，應予依法論科。
三、論罪：　　
  　核被告所為，係犯刑法第277條第1項之傷害罪。被告與柳翔
　  中就上開犯行，有犯意聯絡及行為分擔，皆為共同正犯。  
四、上訴之判斷：
　　原審以被告與下手實施傷害之人，共犯刑法第277條第1項傷
    害罪，事證明確，量處被告有期徒刑7月，固非無見。惟：
    按刑法第57條第9款、第10款所規定之「犯罪所生之危險或
    損害」、「犯罪後之態度」為法院科刑時應審酌事項之一，
    其就被告犯罪後悔悟之程度而言，包括被告行為後，有無與
    被害人和解、賠償損害在內。準此，因原審判決後，告訴人
    已與共犯柳翔中達成和解，獲得賠償，且具狀撤回本案之告
    訴，業如前述，另於本院審理中亦表示要撤回對被告之告訴
    (見本院卷第139頁)，此等量刑事由，均為原審所未及審酌
    。量刑事由既已有所變更，且影響到被告責任輕重之判定，
    原審科處之刑度，即有未洽。被告上訴否認犯罪，固不足採
    ，然因原判決量刑有上開未及審酌之處，自應由本院將原判
    決撤銷改判。
五、科刑：
    爰審酌被告已有暴力犯罪之前案紀錄，有其臺灣高等法院被
    告前案紀錄表在卷足參，素行已然未佳，竟僅因與告訴人之
    債務糾紛，動輒欲持酒瓶毆打告訴人，嗣又利用友人出手，
    導致告訴人身體多處受傷，甚至手指骨折，下手非輕，犯後
    又飾詞否認犯行，未見絲毫悔意，態度不佳；兼衡被告已取
    得告訴人之諒宥，及自陳職業為協助家裡烤雞工作，未婚無
    子女，與祖父母、父母、弟妹同住之生活狀況、高中肄業之
    智識程度等一切情狀，量處如主文所示之刑。
六、共犯柳翔中所持用以毆打告訴人之酒瓶，因無證據證明為被
    告所支配持有，爰不為沒收或追徵之諭知，併此敘明。
據上論結，應依刑事訴訟法第368條、第369條，判決如主文。　
本案經檢察官郭智安提起公訴，檢察官鄭益雄到庭執行職務。
中　　華　　民　　國　　111 　年　　8 　　月　　25    日
                  刑事第二庭    審判長法　官  陳珍如
                                      法　官  黃裕堯
                                      法　官  包梅真
以上正本證明與原本無異。
如不服本判決應於收受送達後20日內向本院提出上訴書狀，其未
敘述上訴理由者，並得於提起上訴後20日內向本院補提理由書（
均須按他造當事人之人數附繕本）「切勿逕送上級法院」。
　　　　　　　　　　　　　　　　　　　書記官  許雅華
中　　華　　民　　國　　111 　年　　8 　　月　　25　　日
　　　　　　　　　　　　　　　　　　　
附錄：本判決論罪科刑法條
中華民國刑法第277條
傷害人之身體或健康者，處5年以下有期徒刑、拘役或50萬元以
下罰金。
犯前項之罪，因而致人於死者，處無期徒刑或7年以上有期徒刑
；致重傷者，處3年以上10年以下有期徒刑。